---
title: "Explicación análisis UFRO - Unete 2"
output: html_notebook
---
# 1. Configuración
Primero hay que configurar algunas cosas, asegurarse de que algunas librerias estén instaladas.
```{r}
options(scipen=999);options(max.print=1000000)
#install.packages("foreign")
#install.packages("semTools")
#install.packages("tidyverse")
#install.packages("DT")
```
Luego hay que cargar los datos. Le puse a la matriz de datos "dfori" pensando en "data frame original" (ya que quizás después podemos necesitar versiones diferentes del mismo data frame con algunos propósitos específicos).
```{r}
dfori <- foreign::read.spss("2019-06-unete2.sav", use.value.labels = FALSE, to.data.frame = TRUE, use.missings = to.data.frame)
```
# 2. CFA
Habría que realizar algunos análisis para asegurar la calidad de los ítems. Había avanzado esto con anterioridad, así que por ahora asumiremos que los datos están ok para llevar a cabo un cfa. A continuación entonces se define el modelo. Este modelo ocupa los mismos items del paper anterior para "Apreciación estética" y los factores de "job crafting". 
```{r}
#se define el modelo
mod <- 'apest =~ b01 + b03 + b06 + b08 + b09 + b10
        satsu =~ h15 + h16 + h17 + h18 + h19 + h20
        jciso =~ c01 + c03 + c16
        jcich =~ c04 + c08 + c15
        jcist =~ c09 + c13 + c18
        jcdhi =~ c06 + c11 + c14'
```
Luego se ejecuta/contrasta el modelo y se pueden revisar los índices de ajuste.
```{r}
#se ejecuta/contrasta
fitmlr <- lavaan::cfa(mod, data=dfori,estimator="MLR")
#utilicé MLR en vez de ULSMV porque algunos items daban problemas al no cumplir algunos supuestos
#MLR es menos adecuado para datos ordinales, pero tiene menos mañas

#se revisan los resultados del ajuste
data.frame(
  tibble::enframe(lavaan::fitMeasures(fitmlr, c("chisq.scaled","df.scaled","pvalue.scaled","cfi.scaled",
                                                "tli.scaled","rmsea.scaled","rmsea.ci.lower.scaled",
                                                "rmsea.ci.upper.scaled")), name = "fit.index")[1],
  tibble::enframe(round(lavaan::fitMeasures(fitmlr, c("chisq.scaled","df.scaled","pvalue.scaled","cfi.scaled",
                                                      "tli.scaled","rmsea.scaled","rmsea.ci.lower.scaled",
                                                      "rmsea.ci.upper.scaled")), digits = 3), value = "mlr")[2])
```
También se pueden revisar las cargas factoriales y correlaciones entre variables latentes.
```{r}
#se revisan las cargas factoriales y correlaciones entre factores
data.frame(
  lavaan::standardizedSolution(fitmlr)[c(1:3)],
  "mlr" = round(lavaan::standardizedSolution(fitmlr)[c(4,7)],digits=3))
```
# 3. SEM
Considerando que el CFA no está tan mal, se define y ejecuta un modelo SEM
```{r}
mod <- 'apest =~ b01 + b03 + b06 + b08 + b09 + b10
        satsu =~ h15 + h16 + h17 + h18 + h19 + h20
        jciso =~ c01 + c03 + c16
        jcich =~ c04 + c08 + c15
        jcist =~ c09 + c13 + c18
        jcdhi =~ c06 + c11 + c14
jciso ~ b1*satsu
jcich ~ b2*satsu
jcist ~ b3*satsu
jcdhi ~ b4*satsu
satsu ~ a1*apest
ieiso := a1*b1
ieich := a1*b2
ieist := a1*b3
iedhi := a1*b4
jciso ~~ jcich
jciso ~~ jcist
jciso ~~ jcdhi
jcich ~~ jcist
jcich ~~ jcdhi
jcist ~~ jcdhi'
fitmlr <- lavaan::sem(mod, data=dfori,estimator="MLR")
```
Se pueden revisar los índices de ajuste.
```{r}
data.frame(
  tibble::enframe(lavaan::fitMeasures(fitmlr, c("chisq.scaled","df.scaled","pvalue.scaled","cfi.scaled",
                                                "tli.scaled","rmsea.scaled","rmsea.ci.lower.scaled",
                                                "rmsea.ci.upper.scaled")), name = "fit.index")[1],
  tibble::enframe(round(lavaan::fitMeasures(fitmlr, c("chisq.scaled","df.scaled","pvalue.scaled","cfi.scaled",
                                                      "tli.scaled","rmsea.scaled","rmsea.ci.lower.scaled",
                                                      "rmsea.ci.upper.scaled")), digits = 3), value = "mlr")[2])
```
También se pueden revisar las cargas factoriales, correlaciones y coeficientes de regresión (todo estandarizado acá)
```{r}
data.frame(
  lavaan::standardizedSolution(fitmlr)[c(1:3)],
  "mlr" = round(lavaan::standardizedSolution(fitmlr)[c(4,7)],digits=3))
```
# 4. Estimación de los efectos indirectos usando bootstrap
Basándonos en el modelo anterior, es pertinente estimar el tamaño de los efectos indirectos usando remuestreo/bootstapping. Para eso necesitamos ponerle un nombre a cada efecto indirecto.
```{r}
mod <- 'apest =~ b01 + b03 + b06 + b08 + b09 + b10
        satsu =~ h15 + h16 + h17 + h18 + h19 + h20
        jciso =~ c01 + c03 + c16
        jcich =~ c04 + c08 + c15
        jcist =~ c09 + c13 + c18
        jcdhi =~ c06 + c11 + c14
jciso ~ b1*satsu
jcich ~ b2*satsu
jcist ~ b3*satsu
jcdhi ~ b4*satsu
satsu ~ a1*apest
ieiso := a1*b1
ieich := a1*b2
ieist := a1*b3
iedhi := a1*b4
jciso ~~ jcich
jciso ~~ jcist
jciso ~~ jcdhi
jcich ~~ jcist
jcich ~~ jcdhi
jcist ~~ jcdhi'
fitmlr <- lavaan::sem(mod, data=dfori,estimator="MLR",test = "bootstrap")
```
Ahora usamos bootstrap sólo para re-estimar esos objetos del modelo
```{r}
data.frame(
  lavaan::standardizedSolution(fitmlr)[c(1:3)],
  "mlr" = round(lavaan::standardizedSolution(fitmlr)[c(4,7)],digits=3))
```

